臺灣南投地方法院刑事判決
110年度訴字第213號
公  訴  人  臺灣南投地方檢察署檢察官  
被      告  劉秉璋



上列被告因詐欺案件，經檢察官提起公訴（110年度偵字第1844
號），因被告於準備程序進行中就被訴事實為有罪之陳述，經本
院合議庭裁定改由受命法官獨任以簡式程序審理，判決如下：
    主      文
丁○○犯如附表一罪名及宣告刑欄所示之罪，各處如附表一罪名及
宣告刑欄所示之刑。應執行有期徒刑壹年拾月。
    事實及理由
一、犯罪事實：
  ㈠丁○○於民國109 年6月底某日，加入真實姓名年籍不詳，綽號
    「小唐」、「雨刷」、「綠哥」之成年人組成之3 人以上以
    實施詐術為手段、具有持續性及牟利性之有結構性組織之詐
    欺集團，丁○○擔任收購人頭帳戶及收取詐騙款項（俗稱收水
    ）之角色，以此方式獲取報酬而藉此牟利。丁○○與該詐騙集
    團成員即共同意圖為自己不法之所有，基於三人以上詐欺取
    財之犯意聯絡，丁○○先於109 年7 月1 日向其不知情之友人
    VO HIEN（越南籍，中文名：武賢，下稱武賢）佯稱需借用
    金融帳戶供其友人匯款，而取得武賢所申辦之臺灣銀行帳號
    000-000000000000號帳號（下稱本案帳戶）資料後，轉而提
    供予「小唐」，嗣其所屬詐欺集團成員於附表一所示時間，
    以附表一所示方式詐欺附表一所示之人，致其等均陷於錯誤
    ，而分別於附表一所示時間，依該詐欺集團成員指示，將如
    附表一所示之款項，匯入本案帳戶內。其後，丁○○再指示武
    賢於附表二所示時間、地點，提領如附表二所示之款項，武
    賢並於附表二所示時間、地點將其所提領之款項交與丁○○，
    丁○○再轉交與其所屬詐騙集團成員。嗣附表一所示之被害人
    察覺受騙而報警處理，因而循線查獲。
  ㈡案經甲○○、丙○○、乙○訴由南投縣政府警察局南投分局報告臺
    灣南投地方檢察署檢察官偵查起訴。
二、證據名稱：
  ㈠被告丁○○於本院準備程序與審理中之自白。
  ㈡證人甲○○、丙○○、乙○及武賢於警詢中之證述（參見警卷第3
    頁至18頁、第60頁至61頁、第72頁至74頁、第91頁至93頁）
    。
  ㈢自動櫃員機提領影像照片、Google街景圖、武賢之手機截圖
    照片、VO HIEN之居留證影本、臺灣銀行帳號000000000000
    號帳戶封面及提款卡影本、臺灣銀行南投分行109 年8 月24
    日南投營密字第10900035131號函檢附VO HIEN之開戶基本資
    料、交易明細、內政部警政署反詐騙諮詢專線紀錄表、受理
    詐騙帳戶通報警示簡便格式表、交易結果截圖、LINE對話截
    圖、報案三聯單、受理各類案件紀錄表、被告與「李靜靜」
    之對話截圖（見警卷第30頁至57頁、第62頁至104 頁，偵卷
    第12頁至16頁）。
三、論罪科刑之理由：
  ㈠按「本條例所稱犯罪組織，指三人以上，以實施強暴、脅迫
    、詐術、恐嚇為手段或最重本刑逾五年有期徒刑之刑之罪，
    所組成具有持續性或牟利性之有結構性組織」、「前項有結
    構性組織，指非為立即實施犯罪而隨意組成，不以具有名稱
    、規約、儀式、固定處所、成員持續參與或分工明確為必要
    」組織犯罪防制條例第2 條第1 項、第2 項分別定有明文。
    次按刑法第339 條之4 第1 項第2 款之立法理由，為多人共
    同行使詐術手段，易使被害人陷於錯誤，其主觀惡性較單一
    個人行使詐術為重，有加重處罰之必要，爰仿照刑法第222
    條第1項第1 款之立法例，將「三人以上共同犯之」列為第2
     款之加重處罰事由，本款所謂「三人以上共同犯之」，不
    限於實施共同正犯，尚包含同謀共同正犯（詳見刑法第339
    條之4第1 項第2 款立法理由）。
  ㈡經查，被告丁○○參與綽號「小唐」、「雨刷」、「綠哥」之
    成年人等其他成員組成，以實施詐術為手段、具有持續性及
    牟利性之有結構性組織之詐欺集團，先由被告向友人收購人
    頭帳戶，再由不詳詐欺集團成員以附表一所示之詐欺方式詐
    騙如附表一所示之人，被告再指示友人於附表二所示之時、
    地提領款項，再由被告輾轉交與該詐欺集團上手，被告所加
    入之詐欺犯罪組織成員人數顯超過3 人以上，並以實施詐術
    為手段，所組成具有持續性及牟利性之有結構性組織。再被
    告被告及所屬詐欺集團成員，係使如附表一所示之人分別將
    款項轉入詐欺集團使用之本案帳戶，並由被告指示不知情友
    人以如附表二所示領款過程提款後交付予詐欺集團上手，其
    所為係掩飾不法所得之去向，與洗錢防制法第14條第1 項一
    般洗錢罪之要件相合。是以，核被告如附表一編號1 所示行
    為，係犯組織犯罪防制條例第3 條第l 項後段之參與犯罪組
    織罪、刑法第339 條之4 第1 項第2 款之三人以上共同犯詐
    欺取財罪、洗錢防制法第14條第1 項之一般洗錢罪；就附表
    一編號2 、3 所示行為，均係犯刑法第339 條之4第1 項第2
     款之三人以上共同犯詐欺財罪、洗錢防制法第14條第1 項
    之一般洗錢罪。
  ㈢被告丁○○與詐欺集團成員間，就如附表一所示加重詐欺取財
    及違反洗錢防制法犯行，有犯意聯絡及行為分擔，應依刑法
    第28條規定，論以共同正犯。
  ㈣又按刑法上一行為而觸犯數罪名之想像競合犯存在之目的，
    在於避免對於同一不法要素予以過度評價。自然意義之數行
    為，得否評價為法律概念之一行為，應就客觀構成要件行為
    之重合情形、主觀意思活動之內容、所侵害之法益與行為間
    之關連性等要素，視個案情節依社會通念加以判斷。刑法刪
    除牽連犯之規定後，原認屬方法目的或原因結果，得評價為
    牽連犯之二犯罪行為間，如具有局部之同一性，或其行為著
    手實行階段可認為同一者，得認與一行為觸犯數罪名之要件
    相侔，依想像競合犯論擬。倘其實行之二行為，無局部之重
    疊，行為著手實行階段亦有明顯區隔，依社會通念難認屬同
    一行為者，應予分論併罰。因而，行為人以一參與詐欺犯罪
    組織，並分工加重詐欺行為，同時觸犯參與犯罪組織罪及加
    重詐欺取財罪，雖其參與犯罪組織之時、地與加重詐欺取財
    之時、地，在自然意義上非完全一致，然二者仍有部分合致
    ，且犯罪目的單一，依一般社會通念，認應評價為一罪方符
    合刑罰公平原則，應屬想像競合犯，如予數罪併罰，反有過
    度評價之疑，實與人民法律感情不相契合；又加重詐欺罪係
    侵害個人財產法益之犯罪，其罪數計算，以被害人數、被害
    次數之多寡，決定其犯罪之罪數；核與參與犯罪組織罪之侵
    害社會法益，因應以行為人所侵害之社會全體利益為準據，
    認定係成立一個犯罪行為，有所不同。是以倘若行為人於參
    與犯罪組織之繼續中，先後加重詐欺數人財物，因行為人僅
    為一參與組織行為，侵害一社會法益，應僅就首次犯行論以
    參與犯罪組織罪及加重詐欺罪之想像競合犯，而其後之犯行
    ，乃為其參與組織之繼續行為，為避免重複評價，當無從將
    一參與犯罪組織行為割裂再另論一參與犯罪組織罪，而與其
    後所犯加重詐欺罪從一重論處之餘地（最高法院107 年度台
    上字第1066號刑事判決意旨參照）。就附表一編號1 部分，
    被告係以一行為同時觸犯加重詐欺取財罪、一般洗錢罪及參
    與犯罪組織罪；就附表一編號2 、3 部分，係以一行為同時
    觸犯加重詐欺取財罪及一般洗錢罪，上開犯行皆係基於同一
    犯罪目的而分別採行之不法手段，且於犯罪時間上有局部之
    重疊關係，並前後緊接實行以遂行詐取財物之目的，均為想
    像競合犯，依刑法第55條前段規定，各應從一重之加重詐欺
    取財罪處斷。
  ㈤被告就附表一所為各次加重詐欺犯行，犯意各別，行為互殊
    ，應予以分論併罰。
  ㈥查被告前因公共危險案件，經本院以105 年度投交簡字第686
     號判處有期徒刑3 月確定，於106 年5 月18日徒刑易科罰
    金執行完畢等情，有其臺灣高等法院被告前案紀錄表可稽，
    其於，其受有期徒刑執行完畢後5 年以內再故意犯本案法定
    刑為有期徒刑之罪，為累犯。被告於上述前案執行完畢不久
    ，又再犯本案之罪，可見其主觀上對刑罰之反應力薄弱，參
    酌司法院大法官第775 號解釋意旨，再予依累犯規定加重尚
    無罪刑不相當之虞，爰依刑法第47條第1 項規定加重其刑。
  ㈦想像競合犯之處斷刑，本質上係「刑之合併」，其所謂從一
    重處斷，乃將想像競合犯組成之評價上數罪，合併為科刑一
    罪，其所對應之刑罰，亦合併其評價上數罪之數法定刑，而
    為一個處斷刑。易言之，想像競合犯侵害數法益者皆成立犯
    罪，論罪時必須輕、重罪併舉論述，同時宣告所犯各罪名，
    包括各罪有無加重、減免其刑之情形，亦應說明論列，量刑
    時併衡酌輕罪部分量刑事由，評價始為充足，然後依刑法第
    55條前段規定「從一重處斷」，非謂對於其餘各罪可置而不
    論。因此，法院決定處斷刑時，雖以其中最重罪名之法定刑
    ，做為裁量之準據，惟於裁量其輕重時，仍應將輕罪合併評
    價在內。經查，洗錢防制法第16條第2 項規定：「犯前二條
    之罪，在偵查或審判中自白者，減輕其刑。」，被告謝權松
    自偵訊及本院審理時就其所涉洗錢犯行，均坦承在卷，依上
    開規定均應減輕其刑；被告本案所犯既從一重以刑法加重詐
    欺取財罪處斷，惟被告於偵查、審判中均自白涉犯洗錢罪之
    事實，本院於量刑時仍當一併衡酌該部分減輕其刑事由。
  ㈧爰以行為人之責任為基礎，審酌被告正值壯年，卻不思正途
    賺取所需，竟貪圖可輕鬆得手之不法利益，參與詐騙集團，
    無視政府一再宣示掃蕩詐欺集團決心，造成被害人之財產損
    失，同時使不法份子得以隱匿真實身分及犯罪所得去向，減
    少遭查獲之風險，助長犯罪，破壞社會秩序及社會成員間之
    互信基礎甚鉅，暨被告之犯罪動機及手段、於集團內分擔之
    角色、對告訴人所生危害、所獲不法利益；並審酌被告坦承
    犯行，且就洗錢犯行，已符合相關自白減刑規定；復衡酌被
    告自陳國中肄業之智識程度、經濟狀況普通，之前從事建築
    打石工，目前與母親、太太及1 未成年子女同住等一切情狀
    ，各量處如附表一罪名及宣告刑欄所示之刑，並定應執行之
    刑如主文所示。
  ㈨按犯組織犯罪防制條例第3 條第1 項之罪者，應於刑之執行
    前，令入勞動場所，強制工作，其期間為3 年，組織犯罪防
    制條例第3 條第3 項定有明文。又行為人以一行為觸犯組織
    犯罪防制條例第3 條第1 項後段之參與犯罪組織罪，及刑法
    第339條之4 第1 項第2 款之加重詐欺取財罪，依刑法第55
    條前段規定從一重之加重詐欺取財罪處斷而為科刑時，於有
    預防矯治其社會危險性之必要，且符合比例原則之範圍內，
    由法院依組織犯罪防制條例第3 條第3 項規定，一併宣告刑
    前強制工作（最高法院108 年度台上大字第2306號裁定意旨
    參照）。經查，被告就附表一編號1 部分，係以一行為同時
    觸犯加重詐欺取財罪、一般洗錢罪及參與犯罪組織罪，依刑
    法第55條前段規定從一重之加重詐欺取財罪處斷而為科刑，
    參酌被告係以擔任收購人頭帳戶及收水方式參與詐欺集團犯
    罪組織，分工與涉案程度較輕微，且被告犯後坦承犯行，已
    有悔意，而被告為本案犯行前，有正當工作，信經此偵審程
    序及後續受刑執行，足使其記取教訓，尚無預防矯治其社會
    危險性之必要，爰依上開最高法院裁定意旨，不予宣告強制
    工作。
  ㈩沒收部分，被告供稱尚未取得任何報酬即為警查獲，核與證
    人武賢所述相符，卷內亦無證據證明被告有獲取不法利益，
    故此部分自無庸沒收。又本案帳戶之存摺及提款卡，雖供本
    案如附表一所示犯行所用之物，然此係證人武賢之物，且該
    帳戶已遭列為警示帳戶，詐欺集團成員無從再利用作為詐欺
    取財工具，且客觀財產價值低微，不具刑法上之重要性，故
    皆不予宣告沒收，附此敘明。
據上論結，應依刑事訴訟法第273 條之1 第1 項、第299 條第1
項前段，判決如主文。　　
本案經檢察官林孟賢提起公訴，經檢察官劉景仁到庭執行職務。
中　　華　　民　　國　　110 　年　  12　　月　　6 　　日
　　　　　　　　　        臺灣南投地方法院刑事第二庭   
            　　　　　　　　　法　官　羅子俞
以上正本證明與原本無異。 
如不服本判決應於判決送達後20日內向本院提出上訴狀，（均須
按他造當事人之數附繕本）「切勿逕送上級法院」。
告訴人或被害人如對於本判決不服者，應具備理由請求檢察官上
訴，其上訴期間之計算係以檢察官收受判決正本之日期為準。
                              書記官  吳瓊英
中　　華　　民　　國　　110 　年　　12　　月　　6 　　日
附錄本案論罪科刑法條：
中華民國刑法第339條之4
犯第339條詐欺罪而有下列情形之一者，處1年以上7年以下有期
徒刑，得併科1百萬元以下罰金：
一、冒用政府機關或公務員名義犯之。
二、三人以上共同犯之。
三、以廣播電視、電子通訊、網際網路或其他媒體等傳播工具，
    對公眾散布而犯之。
前項之未遂犯罰之。

洗錢防制法第14條
有第二條各款所列洗錢行為者，處7年以下有期徒刑，併科新臺
幣5百萬元以下罰金。
前項之未遂犯罰之。
前二項情形，不得科以超過其特定犯罪所定最重本刑之刑。

附表一：
編號 告訴人 詐騙方式 匯款時間 匯款金額（新臺幣） 罪名及宣告刑 1 甲○○ 於109年6月30日上網瀏覽591租屋網站後，透過通訊軟體LINE與自稱為屋主「張慧美」之人聯繫後，該自稱屋主之人佯稱看屋需先繳付訂金，且若先匯一定款項，則保證入住。 109年7月2日13時53分 1萬元 丁○○犯三人以上共同詐欺取財罪，累犯，處有期徒刑壹年參月。    109年7月2日14時38分 5000元  2 丙○○ 於109年5月26日上網瀏覽591租屋網站後，透過通訊軟體LINE與自稱為屋主「Vicky H」之人聯繫後，該自稱屋主之人佯稱若先匯款繳付訂金則可於看屋時享有免費停車。 109年7月2日14時42分 3000元 丁○○犯三人以上共同詐欺取財罪，累犯，處有期徒刑壹年參月。 3 乙○ 於109年6月20日上網瀏覽591租屋網站後，透過通訊軟體LINE與自稱為屋主「陳珈華」之人聯繫後，「陳珈華」佯稱若先匯款繳付訂金則可為其保留。 109年7月3日19時8分 3萬元 丁○○犯三人以上共同詐欺取財罪，累犯，處有期徒刑壹年肆月。                   

附表二：
編號 提領地點 提領時間 提領金額 （新臺幣） 交付丁○○之時間 交付丁○○之地點 1 臺北市○○區○○○路0段000號全家便利商店綠堤店 109年7月2日15時2分起至8分止 42,010元 （含手續費共10元，其中1萬5000元為武賢自行提領之薪資） 109年7月2日下午某時 臺北市萬華區某處工地 2 臺北市○○區○○路00號1樓統一便利商店成都店 109年7月3日19時26分起至28分止 30,010元（含手續費共10元） 109年7月3日19時33分許 臺北市萬華區101-s精緻旅店內某房間內